【裁判字號】    92,交上訴,15
【裁判日期】    920328
【裁判案由】    公共危險等
【裁判全文】
臺灣高等法院高雄分院刑事判決                    九十二年度交上訴字第一五號
    上  訴  人
    即  被  告  乙○○
右上訴人因公共危險等案件，不服臺灣屏東地方法院九十一年度交訴字第八四號中華
民國九十一年十一月二十九日第一審判決（起訴案號：臺灣屏東地方法院檢察署九十
年度偵字第五七九七號），提起上訴，本院判決如左：
      主    文
上訴駁回。
乙○○緩刑年，緩刑期內付保護管束。
      事    實
一、乙○○於民國（下同）八十年間因贓物案件，經法院判處有期徒刑三月，於八十
    年十二月十三日易科罰金執行完畢（不構成累犯），其於九十年七月三十日晚間
    下班收工後，在其工作處所附近之屏東縣屏東市○○路「西部牛仔」泡沫紅茶店
    內與友人吳國雄飲酒，在飲用生啤酒三大杯（500cc裝）後，明知已不能安全駕
    駛動力交通工具之情況下，仍駕駛其所有之車牌號碼ＲＨ－七九一三號自用小客
    車，沿屏東縣屏東市○○路由東往西方向行駛。同（三十）日二十二時五分許，
    乙○○駕車途經屏東市○○路與建華一街交岔路口時，適有甲○○騎乘車號ＰＬ
    Ｅ－０六一號重型機車，沿屏東市○○○街由北向東行至該處。乙○○本應注意
    汽車於夜間行駛時，應使用燈光，且不得跨越分向限制線駛入來車車道，而依當
    時情形又無不能注意之情事，竟未開燈光，並跨越分向限制線駛入對向車道，致
    撞及騎乘機車之甲○○倒地，甲○○因而受有左股骨粉碎性骨折之傷害。乙○○
    於肇事後，非但未停車救助，反駕車加速逃逸離去，惟經由路人蔡秋木記下上開
    肇事小客車車號。乙○○為避免刑事及民事責任，遂將車輛駛往不明處所停放，
    再主動前往屏東縣警察局交通隊說明前開車禍非伊所為，並佯稱其所駕駛之車輛
    失竊，嗣經警測得其吐氣酒精濃度達每公升零點六毫克及經檢察官核對其行動電
    話通聯紀錄後，始發覺上情。
二、案經甲○○訴由屏東縣警察局屏東分局報請台灣屏東地方法院檢察署檢察官偵查
    起訴。
      理    由
一、訊據上訴人即被告乙○○（下稱被告）坦承有於九十年七月三十日十九時許在屏
    東市○○路「西部牛仔」泡沫紅茶店內飲酒等之事實不諱，惟矢口否認有何酒後
    駕車、過失傷害及肇事逃逸等犯行，辯稱：我當天晚上與友人吳國雄在「西部牛
    仔」泡沫紅茶店喝酒，酒後即自行搭乘計程車欲去按摩，途中接獲我太太撥打我
    的手機0000000000號，告知有人駕駛我的車輛肇事，我隨即趕到原來停車之地點
    ，發現我的自用小客車已遭他人竊取，並至交通隊接受酒測，隔日經友人謝金寶
    告知，才在屏東縣萬丹鄉路邊尋獲該失竊的小客車云云。
二、然查：
  (一)、告訴人甲○○於右揭時地係遭車號ＲＨ－七九一三號自用小客車撞傷乙節，已
      據告訴人甲○○於警訊、原審偵審中及證人蔡秋木於警訊時指證明確（見警卷
      第十五頁背面、十七頁背面，偵查卷第二十五頁背面），復有道路交通事故調
      查報告表一份、現場照片十張、前開自用客車照片四張暨屏東基督教醫院診斷
      證明書乙紙附卷可稽（見警卷第二至三、十九至二十五頁）。而被告於九十年
      七月三十日十九時許在屏東市○○路「西部牛仔」泡沫紅茶店飲酒，當時被告
      所有之前開自用小客車尚未遺失等情，亦據被告於原審審理中供認在卷，且證
      人吳國雄於警訊中亦證稱：「大約在七月三十日十九時左右在一起喝酒，中正
      路與福建路泡沫紅茶店喝酒：：：因為我先離開，而乙○○何時離開，我並不
      知道：：：沒有開車子過去（泡沬紅茶店），而車子在工地中正路六十二號。
      」等語（見警卷第六頁背面）明確；另被告於八十九年七月三十一日在屏東縣
      警察局交通警察隊接受酒測，測得其吐氣酒精濃度達每公升零點六毫克，亦有
      酒精濃度測試表一紙附卷可按（見警卷第八頁）。
  (二)、又被告所有之0000000000號行動電話，於九十年七月三十日、七月三十一日兩
      天均無任何通聯紀錄，業經中華電信長途及行動通信分公司以簡便行文表函覆
      在卷可按（見偵查卷第二十九頁）；證人陳玉蘭（即被告之妻子）於檢察官偵
      查中雖證稱：警察說我先生車子肇事（指肇事當晚），有人記車牌，我切斷後
      ，停一下，我用0000000000手機撥打我先生0000000000號手機，向他說他的車
      子出事：：：他說他的車子在工地等語，證人陳玉蘭之證詞核與上開證卷資料
      不符，應屬事後迴護被告之詞，自無可採信；此益見被告前開所稱「酒後即自
      行搭乘計程車欲去按摩，途中接獲我太太撥打我的手機0000000000號，告知有
      人駕駛我的車輛肇事」之辯解，係屬卸責之詞，亦不足採信。被告之妻子既然
      未撥打上開電話告知被告之車輛肇事情形，衡之常情，如非被告自行駕車肇事
      ，其殊可能於肇事後立即知曉此事，而主動向警方說明之理。再者，一般人在
      獲知車子遭竊後，通常係先向警方報案，惟被告於九十年七月三十一日凌晨零
      時四十五分許，在屏東縣警察局交通隊製作筆錄時，並未向警方報案失竊，而
      遲至同（三十一）日上午十一時三十五分始向警方報案請求協尋（見警卷第十
      二頁之車輛協尋證明單影本），亦與常情有悖。
  (三)、被告於檢察官偵查中雖另辯稱：我友人謝金寶於九十年七月三十一日早上八、
      九點告知發現我所有之車輛後，於同日十三時二十分許自行前往尋獲云云（見
      偵查卷第三十五頁正面）。證人謝金寶於檢察官偵查中雖亦證稱：「我上班途
      中，早上八點多（發現被告的車子），並於八、九點告訴他，叫他去看，時間
      是七月三十一日。」、「我到工地，聽說他們要去交通隊，我說我看見一部車
      好像他的，車上有工具，旁邊有一凹洞」等語（見偵查卷第二十五頁正面、第
      三十九頁背面）。然一般人開車途中，鮮少注意路邊停放之車輛，更遑論看見
      「車內之物品」及「車身之情況」，而證人謝金寶不僅在駕車途中發現被告之
      車輛，並目睹「車上有工具、旁邊有一凹洞」之情形，顯與吾人之日常經驗法
      則有違。況證人謝金寶於駕車上班途中尚未經被告告知車輛遺失，自無可能特
      別留意與被告所有之同型車輛。故證人謝金寶上開證詞，即有可議之處，尚難
      予遽信。縱認證人謝金寶上開所述為真實，亦不能證明該車係被告以外之竊嫌
      駛往該處停放，亦難採為被告有利之認定。
  (四)、再者，撞擊被害人甲○○之車輛既為被告所有，案發時被告亦未曾借予他人使
      用，而被告向警報案汽車失竊之時間，係在車禍發生之後，且無任何證據可資
      證明該車係於何時、地為何人所竊。被告竟在未受警方或家人通知車輛肇事之
      情形下，主動向警方說明該車禍非其所為，顯與常情有違。
  (五)、末查，被告前開車輛於肇事後停放於屏東縣萬丹鄉萬丹村二０五號處，被告向
      承辦員警報告後，經屏東縣警察局交通隊員警派員拖回該局交通隊，並於該車
      採得指紋一枚等情，已據證人袁中道於本院調查時證述在卷，而上開為警採得
      之指紋，經送驗結果，因送鑑現場指紋線不清、特徵點不足，致無法比對等情
      ，有內政部警政署刑事警察局九十年八月十三日（九０）刑紋字第一七四五二
      二號鑑驗書影本在卷可按，本件並無其他證據足以佐證被告前開所辯為真實可
      採。
    綜上各情，案發當日駕車肇事者，應係被告乙○○所為無訛，被告前開所辯，應
    屬卸責之詞，不足採信。
三、按汽車在劃有分向限制線之雙向二車道行駛時，不得駛入來車之車道內；又汽車
    於夜間行駛時，應使用燈光。道路交通安全規則第九十七條、第一百零九條分別
    定有明文。本件被告既考領有普通小型車駕駛執照，對上開規定自無法諉為不知
    ；且觀諸卷附道路交通事故調查報告表記載，案發當時天候晴朗、夜間有照明、
    路面乾燥無缺陷、且無障礙物、視距良好，堪認並無不能注意之情事，惟竟疏於
    注意，未開車燈並率爾跨越分向限制線行駛，致機車騎士甲○○受撞倒地，其有
    過失已灼然甚明。又告訴人甲○○因車禍受有前開傷害，復有道路交通事故調查
    報告表及診斷證明書附卷可證，是告訴人所受傷害與被告之過失行為之間亦具有
    相當因果關係。本件事證明確，被告前開犯行已堪認定。
四、核被告所為，係犯刑法第一百八十五條之三之服用酒類不能安全駕駛動力交通工
    具而駕駛罪、刑法第二百八十四條第一項前段之過失傷害罪及刑法第一百八十五
    條之四之駕駛動力交通工具肇事致人受傷逃逸罪。被告酒醉駕車，因而肇事致人
    受傷，應依道路交通管理處罰條例第八十六條第一項規定，就其過失傷害部分加
    重其刑。被告所犯上開服用酒類不能安全駕駛動力交通工具而駕駛、過失傷害、
    駕駛動力交通工具肇事致人受傷逃逸等三罪，犯意各別，行為互殊，且故意犯與
    過失犯間無競合關係，應分論併罰。
五、原判決認被告罪證明確，因而適用道路交通管理處罰條例第八十六條第一項，刑
    法第一百八十五條之三、第一百八十五條之四、第二百八十四條第一項前段、第
    五十一條第五款，罰金罰鍰提高標準條例第一條前段規定，並審酌被告曾有妨害
    自由及贓物等前科（不構成累犯），素行非佳，其犯罪之動機、過失之程度、被
    害人之傷勢、事後仍飾詞置辯，毫無悔意等一切情狀，爰分別就被告服用酒類不
    能安全駕駛動力交通工具而駕駛部分量處有期徒刑三月；過失傷害部分量處有期
    徒刑四月；駕駛動力交通工具肇事致人受傷而逃逸部分量處有期徒刑一年；並定
    其應執行刑為有期徒刑一年五月。經核原判決認事用法，尚無不合，量刑亦屬允
    當。被告上訴意旨，否認犯罪，指摘原判決不當，即為無理由，應予駁回。
六、查被告前於七十七年間所犯妨害自由罪，經法院判處有期徒刑三月，緩刑二年，
    因緩刑已期滿未經撤銷，其刑宣告已失其效力；另其於八十年間所犯之贓物罪，
    經法院判處有期徒刑三月，已於八十年十二月十三日易科罰金執行完畢，五年以
    內未曾受有期徒刑以上刑之宣告，有台灣高雄地方法院檢察署刑案資料查註紀錄
    表暨台灣高等法院被告全國前案紀錄表各一份附卷可稽；被告於本院調查時已與
    告訴人達成和解，賠償告訴人新台幣（下同）三十萬元，並已支付告訴人十五萬
    元，有和解書在卷可憑，告訴人於本院審理中亦表示不願追究被告之犯行；被告
    經此論罪科刑之教訓，當知警惕，應無再犯之虞，本院認其所宣告之刑，以暫不
    執行為適當，爰併宣告緩刑三年，併依刑法第九十三條第一項規定諭知緩刑期內
    付保護管束，以勵其自新。
據上論結，應依刑事訴訟法第三百六十八條，刑法第七十四條第二款、第九十三條第
一項，判決如主文。
本案經檢察官陳新慶到庭執行職務。
中      華      民      國      九十二    年      三    月    二十八    日
                                臺灣高等法院高雄分院刑事第四庭
                                    審判長法官  蕭權閔
                                          法官  陳吉雄
                                          法官  李嘉興
右正本證明與原本無異。
過失傷害及酒後不能安全駕駛部分，均不得上訴。
駕駛動力交通工具肇事致人死傷而逃逸部分，如不服本判決，應於判決送達後十日內
向本院提出上訴狀，其未敘述理由者並應於提出上訴狀後十日內向本院補提理由書（
應附繕本）。
                                        書記官  劉金萍
中      華      民      國      九十二    年      三    月    二十九    日
附錄本判決論罪科刑法條：
刑法第一百八十五條之三
  服用毒品、麻醉藥品、酒類或其他相類之物，不能安全駕駛動力交通工具而駕駛者
  ，處一年以下有期徒刑、拘役或三萬元以下罰金。
刑法第一百八十五條之四
  駕駛動力交通工具肇事，致人死傷而逃逸者，處六月以上五年以下有期徒刑。
刑法第二百八十四條第一項
  因過失傷害人者，處六月以下有期徒刑、拘役或五百元以下罰金，致重傷者，處一
  年以下有期徒刑、拘役或五百元以下罰金。


司法院資訊處製作；財團法人民間司法改革基金會備份。
